臺灣高等法院刑事判決　　　　　　　　　　　　　　九十年度上訴字第三六四七號
　　上　訴　人　臺灣桃園地方法院檢察署檢察官
　　被　　　告　戊○○
　　被　　　告　己○○
　　選任辯護人　吳國輝
　　被　　　告　丁○○
　　選任辯護人　石麗卿
右上訴人因被告毒品危害防制條例案件，不服臺灣桃園地方法院八十九年度訴字第五
七五號，中華民國九十年八月二十日第一審判決（起訴案號：臺灣桃園地方法院檢察
署八十九年度偵字第二０一六號），提起上訴，本院判決如左：
    主  文
原判決撤銷。
本件公訴不受理。
    理  由
一、公訴意旨略以：被告戊○○、己○○、丁○○與李子庫（原審通緝中）共同基於
    販賣第一、二級毒品海洛因及安非他命牟利之犯意聯絡，於不詳時間，在不詳地
    點，向姓名年籍均不詳之人，販入海洛因十．六公克及安非他命一百三十六．四
    公克，嗣於民國八十九年一月三十一日二十一時三十分許，由被告戊○○持其中
    之海洛因一小包０．六公克至桃園縣蘆竹鄉○○路二十三號便利商店前，伺機以
    新台幣（下同）二千元之價格販賣予不詳年籍姓名綽號「陳姐」之人時為警當場
    查獲，並扣得上開海洛因０．六公克，旋依被告戊○○之供述循線在桃園縣蘆竹
    鄉○○路二十七號四樓之十一，逮捕李子庫、己○○、丙○○（業經檢察官為不
    起訴處分）、丁○○，並在上址搜獲得安非他命四包八十七．二公克、海洛因二
    包七．七公克、電子秤一個、六十萬元暨從被告丁○○身上查獲得海洛因二．三
公克，復於李子庫所有車牌號碼為ＤＸ—０四四０號自小客車內查獲安非他命二
    包三十六．三公克、丙○○所有車牌號碼為Ｆ八—０００二號自小客車內查獲安
    非他命一包十二．九公克（丙○○部分業經檢察官為不起訴處分）等情，因認被
    告戊○○、己○○、丁○○均涉犯毒品危害防制條例第四條第一項、第二項之販
    賣第一、二級毒品罪嫌。
二、按犯罪事實應依證據認定之，無證據不得推定其犯罪事實，刑事訴訟法第一百五
    十四條定有明文；又認定犯罪事實所憑之證據，雖不以直接證據為限，間接證據
    亦包括在內，然而無論直接或間接證據，其為訴訟上之證明，須於通常一般之人
    均不致有所懷疑，而得確信其為真實之程度者，始得據為有罪之認定，倘其證明
    尚未達到此一程度，而有合理之懷疑存在時，事實審法院在心證上無從為有罪之
    確信，自應為無罪之判決（參見最高法院七十六年度台上字第四九八六號判例意
    旨）。
三、訊據被告丁○○、己○○、戊○○對彼等分別持有海洛因及安非他命等毒品在上
    開時、地遭警查獲之事實，固坦承不諱，惟均堅決否認有販賣第一、二級毒品海
    洛因及安非他命之犯行，被告戊○○辯稱其係至便利商店購物而遭查獲，並非欲
    販賣海洛因與「陳姐」，亦不知「陳姐」為何人，警訊筆錄不實，又其持有之海
    洛因係向不詳之友人取得隨身攜帶自行施用，其餘查獲之毒品等物均非其所有等
    語；被告己○○辯稱當天係陪同李子庫前往該處向丁○○取回車輛，並未販賣毒
    品，警方在車上查獲之安非他命係其放置，其餘之毒品等物均非其所有，六十萬
    元則係李子庫與友人合夥經營龍翔珠寶店內之款項，打烊後攜帶至該處等語；被
    告丁○○辯稱其在該處十二樓租屋居住，警方查獲地點（四樓）並非其承租，案
    發時期前往該處係欲向李子庫購買安非他命，其持有之海洛因則係自己施用，其
    餘查獲之毒品等物非其所有，亦未曾販賣毒品等語。按公訴人認被告等涉有販賣
    第一、二級毒品之罪嫌，及查獲扣案之毒品、販毒工具、及販毒所得六十萬元等
    為主要之論據。惟查：(1)被告之自白，不得作為有罪判決之唯一證據，仍應調查
    其他必要之證據，以察其是否與事實相符。刑事訴訟法第一百五十六條第二項定
    有明文。按被告戊○○固然於前開時地因持有海洛因乙包遭查獲，而被告戊○○
    於警訊時亦自白稱：該包海洛因係由其男友「林文強」交付，囑其交與「陳姐」
    並收取二千元等語（偵查卷第二十一頁），並帶同警方前往鄰近之蘆竹鄉○○路
    二十七號四樓之十一查獲被告丁○○、己○○、李子庫及林正義等人，然而戊○○隨後於檢察官偵訊時即否認上情；又警方並未在當場查獲「陳姐」其人前來與
    被告戊○○交易毒品，嗣後被告戊○○並陳稱「林文強」係其虛構，且事後亦始
    終未能查獲究竟有無「林文強」，另戊○○於警訊中供稱「陳姐」之行動電話號
    碼為「0000000000」，本院經循線查獲該門號係由乙○○名義向臺灣
    大哥大公司租用，惟乙○○到庭證稱該電話非其使用，其身份證曾於八十七年間
    遺失，並於同年五月十一日補發等語（本院卷第九十五頁），故該電話顯係有人
    冒名乙○○申請，因而亦無法查明「陳姐」之真實身份藉以查證被告戊○○在警
    訊之自白是否屬實；綜上所述，被告戊○○在警訊中之自白既查無任何補強證據
    足以證明與事實相符，自不能資為被告等有販賣海洛因之證據。(2)被告戊○○、
    丁○○、己○○故均坦承有持有毒品之犯行，而彼等持有遭查扣之毒品經鑑驗結
    果，亦確為海洛因或安非他命，有法務部調查局之鑑定通知書及行政院衛生署管
    制藥品管理局檢驗成績書可稽（偵查卷第一０六頁、一０七頁、及一四六頁）；
    然而被告等本身均有施用毒品之犯行，且被告戊○○持有之海洛因淨重為０‧二
    二公克，被告丁○○持有之海洛因淨重為一‧七一公克，被告己○○持有之安非
    他命重量為十二‧八一一公克（即警方在丙○○所有Ｆ八－０００二號車上查扣
    者），數量不大，並未超過一般吸毒者可能持有之程度，被告等辯稱係供自行施
    用乙節自有可能，此外由查無任何證據足以證明被告等係基於販賣營利之意圖而
    犯入該等毒品，自不能僅憑被告等持有毒品之事實，遽行推斷彼等有販賣毒品之
    犯行。(4)警方雖另在蘆竹鄉○○路二十七號四樓之十一物內查獲海洛因兩包、安
    非他命四包、及電子秤等物，然被告等均否認該等物品係彼等所有，被告丁○○
    及李子庫則互相指稱該屋係對方承租使用等語。經查該屋係由甲○○出面承租，
    有房屋租賃契約疏影本及桃園縣警察局刑警隊之報告可按，並經證人許有慶證述
    在卷，惟案發後甲○○即逃匿，經警方搜索亦無所獲，有桃園縣警察局刑警隊之
    報告及搜索扣押證明筆錄足憑，本院經合法傳喚亦未據其到庭，而共同被告李子
    庫復已逃匿經原審法院通緝在案，故在該屋內查獲之安非他命、海洛因及電子秤
    等物尚無法證明係被告三人所有，亦不能憑以推定被告等係共同意圖營利而販入
    該等毒品。另警方在李子庫車內查扣之安非他命二包顯係李子庫所有，亦無法證
    明與被告等有何關連。(5)警方查扣之現金六十萬元，係李子庫與李南德合夥經營
    之龍翔珠寶店內之款項，由被告己○○攜帶至現場等情，業據被告己○○與李子
    庫供述一致，而李子庫確與李南德合夥經營該珠寶店，且李南德於八十九年一月
    底曾交付六十萬元與李子庫準備支付貨款，業據證人李南德結證在卷（原審二卷
    第二十一、二十二頁），並有警方至現場之查證照片可參，此外又查無其他任何
    確切證據足以證明該六十萬元係犯毒所得，亦不能以該六十萬元做為被告等有販
    賣毒品犯行之證據。(6)綜上所述，本案自屬不能證明被告戊○○、己○○、丁○○三人有販賣第一、二級毒品之犯行。
四、綜前所述，本案查無任何積極證據足資證明被告等有販賣第一級毒品海洛因、及
    第二級毒品安非他命之犯行，此部分自屬不能證明被告犯罪，原判決因而為被告
    無罪之諭知固非全然無見。惟查毒品危害防制條例第四條第一項、第二項之販賣
    第一級、第二級毒品罪，與同條例第十一條第一項、第二項之持有第一級、第二
    級毒品罪，皆以持有第一、二級毒品，為其基本犯罪事實，僅前者之罪係以有販
    賣之意圖而持有為其加重處罰之條件，故起訴之基本事實如為持有第一級、第二
    級毒品之犯行，法院認定之事實又未軼出上開範圍，自應就其持有第一級、第二
    級毒品之犯行予以審理，不容恝置不論。本件被告等持有第一、二級毒品之犯行
    ，既為起訴之基本事實，而原判決僅就公訴意旨所指被告販賣第一、二級毒品部
    分認定不能證明被告犯罪，對於被告持有第一、二級毒品部分是否成立犯罪則漏
    未審理，自有未合；檢察官仍執陳詞提起上訴，指摘原判決不當，雖無理由，然
    原判決既有可議，自屬無法維持，應由本院將原判決撤銷，另為適法之諭知。
五、被告持有第一、二級毒品之行為，固係該當於毒品危害防制條例第十一條第一項
    、第二項之罪，惟被告持有上開毒品之目的既係供本身施用之需，其持有毒品之
    低度犯行即為施用毒品之高度犯行所吸收，亦即持有毒品之犯行與施用毒品之犯
    行為實質上之一罪，如其施用毒品之犯行業經論科或依法定程序予以特別之處遇
    而生消滅刑罰權追訴之效果，則持有毒品部分自不得單獨另行訴追處罰。第查被
    告戊○○因本案查獲之施用品犯行，因強制戒治期滿業經桃園地方法院檢察署檢
    察官以八十九年度戒偵字第五九六號為不起訴處分確定；被告丁○○施用毒品之
    犯行亦經觀察、勒戒後無繼續施用毒品傾向，經臺灣桃園地方法院檢察署檢察官
    以八十九年度毒偵緝字第六０三號為不起訴處分確定；被告己○○施用毒品部分
    ，則經臺灣桃園地方法院檢察署檢察官以九十年度偵字第二二九二號方案偵查後
    ，以該部分施用犯行為臺灣板橋地方法院八十九年度訴緝字第二六號確定判決效
    力所及，而予以簽結；均有臺灣高等法院檢察署刑案紀錄簡覆表、各該不起訴處
    分書可徵，並經本院向臺灣桃園地方法院檢察署查證無訛。本件被告等持有第一
    、二級毒品部分之犯行本應為施用第一、二級毒品部分之犯行所吸收，而其施用
    第一、二級品之犯行復經觀察勒戒、強制戒治後不起訴處分確定，或經檢察官簽
    結在案，則本件被告等單純持有毒品經起訴部分，檢察官起訴之程序自屬違背規
    定，爰依法為不受理之諭知。
六、扣案被告三人所持有之第一、二級毒品，應由檢察官另行依法聲請處理，其餘扣
    案之第一、二級毒品及電子秤等物，均無法證明為被告等所有，自亦不得宣告沒
    收，均併予敘明。
七、被告己○○經合法傳喚，無正當理由不到庭，爰不待其陳述，逕行判決。
八、本件被告丁○○部份不能證明其有販賣第一、二級毒品之犯行，檢察官移送併案
    審理部分（臺灣桃園地方法院檢察署九十年度偵字第五四三號），與經起訴部分
    即無連續犯等裁判上一罪之關係可言，本院不得一併審判，應退由該管檢察官另
    行偵結，併此指明。
據上論斷，應依刑事訴訟法第三百六十九條第一項、第三百六十四條、第三百零三條
第一款、第三百七十一條，判決如主文。
本案經檢察官吳國南到庭執行職務。
中      華      民      國    九十一    年      六      月      四      日
                              臺灣高等法院刑事第二十三庭
                                  審判長法  官 吳      燦
                                        法  官 雷  雯  華
                                        法  官 宋      祺
右正本證明與原本無異。
如不服本判決應於收受送達後十日內向本院提出上訴書狀，其未敘述上訴之理由者並
得於提起上訴後十日內向本院補提理由書（均須按他造當事人之人數附繕本）。
                                        書記官 蔡  慧  娟
中      華      民      國    九十一    年      六      月  二十八    日
